【裁判字號】    99,審訴,520
【裁判日期】    990827
【裁判案由】    毒品危害防制條例
【裁判全文】
臺灣士林地方法院刑事判決             99年度審訴字第520號
公  訴  人  臺灣士林地方法院檢察署檢察官
被      告  乙○○
指定辯護人  本院公設辯護人甲○○
上列被告因違反毒品危害防制條例案件，經檢察官提起公訴（99
年度偵字第7681號），本院判決如下：
    主  文
乙○○販賣第三級毒品，未遂，處有期徒刑壹年陸月。緩刑年
，緩刑期間付保護管束，並應向執行檢察官指定之公益團體、地
方自治團體或社區提供捌拾小時之義務勞務。扣案之愷他命（驗
餘毛重肆點伍玖貳零公克）、盛裝前開愷他命所用之包裝袋壹只
、Sony Ericsson 廠牌K550i 型號之行動電話壹支（內含門號00
00000000號SIM 卡壹枚），均沒收。
    事  實
一、乙○○明知愷他命（俗稱「Ｋ他命」）係毒品危害防制條例
    第2 條第2 項第3 款所定之第三級毒品，依法不得販賣。其
    為供己施用，於民國99年3 月下旬某日，在臺北市大安區○
    ○○路○ 段之LUSH舞廳，向真實姓名、年籍不詳之成年男子
    購得新臺幣（下同）2,000 元之愷他命，並從中拿取不詳數
    量施用後，就剩餘部分（含袋毛重4.5925公克），因覺品質
    不佳而欲脫手變現，遂意圖營利，而基於販賣第三級毒品愷
    他命之犯意，先於99年5 月25日中午12時許，以「執著ㄉ我
    ～照！」為化名登入「粉色豆豆聊天室」網站（網址：http
    // fiberchat. doo. idv.tw） 尋找買家。適員警賴世融執
    行網路巡邏察覺該化名有異而亦化名為「斷水流」與之聊天
    ，經確認乙○○有販賣愷他命之意思後，隨即佯裝買家轉而
    經由雅虎奇摩即時通與乙○○續談毒品交易事宜，乙○○並
    以「散ㄉ5 克兩千阿」、「2 千阿!! 東 ㄒ好ㄉ」等語，表
    示欲以2,000 元之價格，將其施用後剩餘之5 公克愷他命出
    售予佯裝買家之員警，並旋以其所有之門號0000000000 號
    與佯裝買家之員警聯繫，雙方確認上開交易內容，同時約妥
    於99年5 月26日中午12時30分，在臺北市大同區○○○路16
    5 號5 樓之電梯口前見面交易。嗣乙○○依約前往上開地點
    並確認員警所佯裝之買家身分後，隨即自其右褲袋內取出愷
    他命1 包（含袋毛重4.5925公克）交付予佯裝買家之警員，
    並於收款之際，遭埋伏員警以現行犯逮捕，員警當場扣得上
    開愷他命1 包及乙○○所有之Sony Ericsson 廠牌行動電話
    1 支（內插有門號0000000000號SIM 卡1 枚）等物。
二、案經臺北市政府警察局大同分局報告臺灣士林地方法院檢察
    署檢察官偵查起訴。
    理  由
一、按刑事訴訟法有關傳聞法則及其例外規定（第159 條之1 至
    第159 條之5 ），如條文已明定得為證據者（如第159 條之
    1 第1 項），或依規定原則上有證據能力（如第159 條之1
    第2 項），而當事人未抗辯其有例外否定證據能力之情形者
    ，即無庸就其如何具有證據能力而為說明。又本院認定本案
    事實所引用如下之被告以外之人於審判外陳述，包括人證及
    文書證據等，並無證據證明係公務員違背法定程序所取得，
    且當事人於本院審判期日中對本院所引用之相關卷證，就證
    據能力均表示不爭執，迄至言詞辯論終結前未再聲明異議。
    又該等證據，亦無刑事訴訟法第159 條之4 之顯有不可信之
    情況與不得作為證據之情形。本院審酌上開證據資料製作時
    之情況，尚無違法不當及證明力明顯過低之瑕疵，亦認為以
    之作為證據應屬適當，是依刑事訴訟法第159 條至第159 條
    之5 規定，所引用之前開人證及文書證據，均有證據能力，
    合先敘明。
二、本院查：
(一)、上揭犯罪事實，業據被告乙○○於警、偵詢、本院準備程序
    及審理時迭承不諱（參見臺灣士林地方法院檢察署99年度偵
    字第7681號偵卷第10頁至第14頁、第60頁至第61頁，本院卷
    第21頁、第29頁至第30頁）；此外，並有員警賴世融以0000
    000000號行動電話門號與被告持用之0000000000號行動電話
    門號聯繫交易愷他命之通聯內容譯文、粉紅豆豆聊天室網頁
    交談列印資料11張、雅虎奇摩即時通交談記錄列印資料等件
    在卷可稽（附於同上偵卷第23頁至第24頁、第25頁至第35頁
    、第36頁至第37頁）；又被告於上開地點與喬裝購買毒品警
    員見面時，當場為警查獲毒品愷他命1 包（經送行政院衛生
    署食品藥物管理局鑑定後，證實為愷他命無訛，有該局出具
    之99年6 月29日FDA 研字第0990033282號檢驗報告書乙紙附
    於本院卷第16頁可稽）及Sony Ericsson 廠牌K550i 型號之
    行動電話1 支（內插有門號0000000000號SIM 卡1 枚），亦
    有上開物品扣案可佐。綜上，堪認被告之任意性自白與事實
    相符，應可採信。
(二)、按所謂販賣毒品行為，係行為人基於營利之目的，而販入或
    賣出毒品而言。倘販賣毒品者，其主觀上有營利之意圖，客
    觀上有販賣之行為，即足構成。惟倘以營利販賣以外之目的
    販入後，另行起意販出，且已著手為之，而不及販出者，則
    只能論以販賣未遂罪，當甚明確。又按警方為求破案，授意
    執勤員警佯裝購毒而與毒販聯繫，經毒販允諾，依約攜帶毒
    品交付予佯裝購毒之人，旋為埋伏員警當場查獲者，因該佯
    裝之人原無買受毒品之意思，事實上其2 人不能真正完成買
    賣毒品之行為，販毒者僅成立販賣毒品未遂罪（最高法院93
    年度台上字第1159號判決意旨參照）。經查，被告自警詢、
    檢察官偵查，乃至本院審理時，均一貫供稱向不詳之人購入
    價格2,000 元之愷他命欲供己施用，嗣已從中取出若干施用
    後，因覺品質不佳，為脫手換取現金，乃起意於將剩餘部分
    仍以2,000 元之相同價格售出，遂於網路上以「執著ㄉ我～
    照！」為化名，尋找買家，而有接觸毒品之人，均知道「執
    著」就是指施用愷他命後，呈現暈眩發呆的狀態等語在卷，
    足認被告主觀上確有以高於成本之價格，將愷他命販賣而賺
    取差價之營利意圖甚明，又本案查無其他積極證據，足認被
    告於販入之時，已有營利之意圖，由是以觀，被告應係意圖
    供其本身施用而販入第三級毒品愷他命後，始另行起意營利
    販賣，並在網路上刊登販賣毒品要約之訊息，甚為明確。又
    被告雖已著手於販賣行為，然佯為買家之員警並無購買第三
    級毒品之真意，被告實際上亦不能完成毒品買賣，參酌前揭
    說明，即應成立販賣第三級毒品未遂罪，當甚明確。
三、按愷他命係屬毒品危害防制條例第2 條第2 項第3 款所規範
    之第三級毒品。核被告乙○○所為，係犯毒品危害防制條例
    第4 條第6 項、第3 項之販賣第三級毒品未遂罪。被告持有
    愷他命之低度行為，為販賣之高度行為所吸收，不另論罪，
    被告已著手於販賣毒品犯行之實行，惟未遂其販賣行為完成
    之結果，為未遂犯，爰依刑法第25條第2 項之規定減輕其刑
    。又被告犯毒品危害防制條例第4 條第6 項、第3 項之罪於
    偵查及審判中均自白，應依毒品危害防制條例第17條第2 項
    之規定，遞予減輕其刑。爰審酌販毒行為乃毒害之源，其源
    不斷，則流毒所及，非僅人民生命、身體受其侵害，甚而社
    會、國家法益亦不能倖免，當非個人一己之生命、身體法益
    所可比擬，被告於此社會治安日益惡化之際，明知為管制之
    第三級毒品愷他命，卻仍於網路上兜售販賣，所為足以擴散
    毒品並增加施用毒品之人口，並戕害購毒者之身心健康，其
    犯罪所生危害非輕，犯罪情狀尚無顯可憫恕之情，惟考量被
    告前無任何犯罪前科，有臺灣高等法院被告前案紀錄表在卷
    可稽，品行難謂不佳，且犯後坦承犯行，犯後態度尚稱良好
    ，兼衡其販毒之數量、犯罪之動機、目的，暨其生活狀況及
    智識程度等一切情狀，量處如主文所示之刑，以資懲儆。辯
    護人建請本院援引刑法第59條酌減刑期，惟本院審酌前開各
    情，認非有據，礙難准許，附此敘明。末查，被告前未曾因
    故意犯罪而受有期徒刑以上刑之宣告，此有臺灣高等法院被
    告前案紀錄表1 份附卷可稽，偶因一時輕率失慮，致罹本罪
    ，犯罪後已供認犯行，知所悔悟，經此罪刑之宣告，當知所
    警惕，信無再犯之虞，本院綜核各情，認所宣告之刑，以暫
    不執行為適當，爰依刑法第74條第1 項第1 款宣告緩刑3 年
    ，又為使被告能於本案從中深切記取教訓，避免其再度犯罪
    ，爰併依刑法第74條第2 項第5 款之規定，命被告應於緩刑
    期間，向執行檢察官指定之公益團體、地方自治團體或社區
    提供80小時之義務勞務，以勵自新，併依同法第93條第1 項
    第2 款之規定，諭知緩刑期間交付保護管束（若被告未能依
    執行檢察官之指揮履行義務勞務，情節重大，檢察官得聲請
    法院撤銷其緩刑之宣告，附此指明）。
四、按毒品危害防制條例第18條第1 項後段應沒入銷燬之毒品，
    專指查獲之施用、持有第三、四級毒品而言；倘係查獲之製
    造、運輸、販賣、意圖販賣而持有、以非法方法使人施用、
    引誘他人施用或轉讓之第三、四級毒品，既屬同條例相關法
    條明文規定處罰之犯罪行為，即非該條項應沒入銷燬之範圍
    。又同條例第19條第1 項所定「供犯罪所用或因犯罪所得之
    財物」，係指犯第4 條至第9 條、第12條、第13條或第14條
    第1 項、第2 項之罪所用或所得之財物，不包括毒品本身在
    內，自不得為第三、四級毒品之沒收依據（以犯第4 條第3
    項販賣第三級毒品罪為例，其供犯罪所用之財物，當指「供
    販賣第三級毒品所用之財物」而言；第三級毒品本身為販賣
    之標的，為遂行販賣該毒品使用之財物，始屬「供犯罪《犯
    第4 條第3 項之販賣第三級毒品罪》所用之財物」，其理至
    明）。同條例對於查獲之製造、運輸、販賣、意圖販賣而持
    有、以非法方法使人施用、引誘他人施用及轉讓第三、四級
    毒品之沒收，並無特別規定，如其行為已構成犯罪，則該毒
    品即屬不受法律保護之違禁物，應回歸刑法之適用，依刑法
    第38條第1 項第1 款之規定沒收之（最高法院95年度台上字
    第911 號判決意旨參照）。是以，扣案之愷他命（驗餘含袋
    及標籤紙毛重4.5920公克），係查獲之第三級毒品，因被告
    販賣該毒品已構成犯罪，則該毒品即屬不受法律保護之違禁
    物，應依刑法第38條第1 項第1 款之規定宣告沒收，公訴意
    旨認應依毒品危害防制條例第19條第1 項規定沒收，容有誤
    會；而扣案盛裝前開愷他命所用之包裝袋1 只，有防止毒品
    裸露、散逸、便利毒品攜帶而販賣之功能，另扣案之Sony
    Ericsson廠牌K550i 型號之行動電話1 支（內含門號000000
    0000號SIM 卡1 枚），則係被告用以供本案販賣毒品聯絡所
    用，業據被告供明在卷，堪認均屬供犯販賣第三級毒品罪所
    用之財物，參諸上開說明，均應依毒品危害防制條例第19條
    第1 項規定宣告沒收。
據上論斷，應依刑事訴訟法第299 條第1 項前段，毒品危害防制
條例第4 條第6 項、第3 項、第17條第2 項、第19條第1 項前段
，刑法第11條、第25條第2 項、第74條第1 項第1 款、第2 項第
5 款、第93條第1 項第2 款、第38條第1 項第1 款，判決如主文
。
本案經檢察官彭康凡到庭執行職務。
中    華    民    國    99    年    8     月    27    日
                  刑事第一庭審判長法  官  雷雯華
                                  法  官  楊皓清
                                  法  官  吳祚丞
以上正本證明與原本無異。
如不服本判決應於收受判決後10日內向本院提出上訴書狀，並應
敘述具體理由；其未敘述上訴理由者，應於上訴期間屆滿後20日
內向本院補提理由書（均須按他造當事人之人數附繕本）「切勿
逕送上級法院」。
                                  書記官  丁梅芬
中    華    民    國    99    年    8     月    27    日
附錄論罪科刑法條：
毒品危害防制條例第4條
製造、運輸、販賣第一級毒品者，處死刑或無期徒刑；處無期徒
刑者，得併科新臺幣 2 千萬元以下罰金。
製造、運輸、販賣第二級毒品者，處無期徒刑或 7 年以上有期
徒刑，得併科新臺幣 1 千萬元以下罰金。
製造、運輸、販賣第三級毒品者，處 5 年以上有期徒刑，得併
科新臺幣 7 百萬元以下罰金。
製造、運輸、販賣第四級毒品者，處 3 年以上 10 年以下有期
徒刑，得併科新臺幣 3 百萬元以下罰金。
製造、運輸、販賣專供製造或施用毒品之器具者，處 1 年以上
7 年以下有期徒刑，得併科新臺幣 1 百萬元以下罰金。
前五項之未遂犯罰之。

司法院資訊處製作；財團法人民間司法改革基金會備份。
